【裁判字號】    89,自,39
【裁判日期】    890823
【裁判案由】    詐欺
【裁判全文】
臺灣雲林地方法院刑事裁定                  八十九年度自字第三九號
    自  訴  人  甲○○
    被      告  乙○○
右被告因詐欺案件，經自訴人提起自訴，本院裁定如左：
    主  文
自訴駁回。
    理  由
一、自訴意旨略以：被告乙○○前於民國八十六年九月七日，駕駛車號ＰＪ─三二０
    五號自用小客車，撞及自訴人之養父石清來受傷不治死亡，嗣經雲林縣斗六市調
    解委員會調解成立，被告應給付自訴人醫療等費用新台幣〔下同〕一百六十萬元
    ，惟被告至約定之日期止，僅給付一百五十五萬元，尚積欠五萬元，屢經催討，
    置若罔聞，並避不見面，因認被告涉犯刑法第三百三十九條第一項之詐欺罪嫌云
    云。
二、按自訴案件法院或受命法官得於第一次審判期日前訊問自訴人、被告及蒐集或調
    查證據，如認為案件有第二百五十二條至第二百五十四條之情形，得以裁定駁回
    自訴，刑事訴訟法第三百二十六條第三項、第一項定有明文。又按刑法第三百三
    十九條第一項詐欺罪之成立，以意圖為自己或第三人不法之所有，以詐術使人陷
    於錯誤，而將本人或第三人之物交付為要件。所謂以詐術使人交付，必須被詐欺
    人因其詐術而陷於錯誤，若其所用方法，不能認為詐術，亦不致使人陷於錯誤，
    即不構成該罪，最高法院四十六年臺上第二六０號著有判例可循。
三、本件自訴人甲○○認被告乙○○涉有詐欺罪嫌，無非係以被告乙○○前於八十六
    年九月七日，駕駛車號ＰＪ─三二０五號自用小客車，撞及自訴人之養父石清來
    受傷不治，經雲林縣斗六市調解委員會調解成立，被告應給付自訴人醫療等費用
    一百六十萬元，惟被告乙○○僅給付一百五十五萬元後，餘欠五萬元，屢經催討
    拒付，並避不見面，為被告涉犯刑法第三百三十九條第一項詐欺罪之論據。惟訊
    據被告乙○○堅決否認有詐欺情事，辯稱其作板模工作，收入不固定，還要養育
    妻女，因經濟不好，所以尚欠五萬元未付，其無詐欺之意等語。經查，本件被告
    乙○○於自訴人提起本件自訴後，已將全數欠款五萬元於本院訊問時清償完畢，
    並經自訴人點交無誤，有本院訊問筆錄可稽。而被告乙○○於八十七年九月五日
    調解成立後，已陸續給付一百五十五萬元，核與自訴人指訴情節相符，是被告辯
    稱其因事後任板模工作，工作不固定，經濟不好，致積延五萬元未清償等情，應
    屬實在。參以被告乙○○於成立和解後，既已陸續清償一百五十五萬元，僅剩餘
    款五萬元未履行，衡情倘其於調解時欺罔之意，應不致履行一百五十五萬元鉅額
    ，而置餘欠五萬元不付之理，此舉難認即有詐騙之情事。再者，自訴人於調解成
    立時，既已顧及被告乙○○之經濟狀況而同意其分期履行，亦不認有陷於錯誤之
    情事，是本件應僅係民事債務之履行與否問題。此外，復查無其他證據足以證明
    被告有何詐欺犯行，是被告犯罪嫌疑自有不足，依法應裁定駁回自訴。
據上論斷，應依刑事訴訟法第三百二十六條第三項、第二百五十二條第十款，裁定如
主文。
中      華      民      國    八十九    年      八      月    二十三    日
                                        臺灣雲林地方法院刑事第一庭
                                            法  官  林  秋  火
右正本證明與原本無異。
如不服本裁定，應於裁定送達後五日內向本院提出抗告狀。
                                            書記官  曾  玲  玲
中      華      民      國    八十九    年      八      月    二十四    日


司法院資訊處製作；財團法人民間司法改革基金會備份。
